【裁判字號】    95,易,3015
【裁判日期】    951214
【裁判案由】    詐欺等
【裁判全文】
臺灣臺中地方法院刑事判決              95年度易字第3015號
公  訴  人  臺灣臺中地方法院檢察署檢察官
被      告  甲○○
上列被告因詐欺案件，經檢察官提起公訴（95年度偵續字第139
、158號），本院判決如下：
    主    文
甲○○共同連續意圖為自己不法之所有，以詐術使人將第三人之
物交付，處有期徒刑壹年。
    犯罪事實
一、甲○○與戊○○（由檢察官另行偵辦）係於民國九十三年間
    經由古道公司某不詳姓名之業務員介紹而認識，知悉戊○○
    欲籌組公司，遂允諾以其名義擔任公司之負責人，由戊○○
    擔任公司總經理，並於九十三年十二月十六日順利取得位於
    臺中市西屯區清隆巷一號一樓正欣食品有限公司（下簡稱正
    欣公司）之設立登記後，即共同基於意圖為自己不法所有之
    概括犯意聯絡，佯以正欣公司名義對外訂購貨物及租車，惟
    實無付款真意，致盛豐行有限公司（下簡稱盛豐行）、格上
    汽車租賃股份有限公司（下簡稱格上公司）不疑有詐，陷於
    錯誤，分別交付貨物及車輛，詳情如下：
  (一)甲○○、戊○○於九十四年三月九日、二十五日、四月十二
    日、十九日、二十一日、二十七日，分別佯以正欣公司名義
    ，陸續向盛豐行中區業務經理己○○購買酒類、溫酒機、杯
    等貨物，價款共計三十八萬六千四百六十元。己○○不疑有
    他，回報由盛豐行陸續派員送貨後，甲○○：1.於九十四年
    四月十二日前某日寄送發票日九十四年四月三十日、面額五
    萬五千七百二十八元、付款人臺中商業銀行潭子分行支票一
    紙，2.於九十四年四月十九日前某日寄送(1)發票日九十四年
    五月十五日、面額十四萬三千零二十八元、付款人同前，(2)
    發票日九十四年五月二十五日、面額五萬六千七百元、付款
    人同前之支票二紙，予盛豐行收執以為貨款之給付，並分別
    經盛豐行會計於九十四年四月十二日、十九日記帳表明收受
    該等票據。嗣盛豐行己○○耳聞正欣公司即將倒閉，隨即於
    九十四年四月二十六日前往該公司，由正欣公司業務副理王
    志明出面與己○○處理，並同意由己○○取回原本屬於盛豐
    行之貨物價值達八萬五千七百二十七元及現款二萬五千二百
    元，同時交付3.發票日九十四年六月十五日、面額十三萬一
    千零四十元、付款人同前之支票一紙，予己○○收執，以為
    後續尚未支付之貨款。詎料，盛豐行屆期提示上開1.2.3.所
    示支票均遭退票，復均尋無甲○○與戊○○之下落，盛豐行
    始悉確實遭騙。
  (二)甲○○、戊○○於九十四年二月一日佯以正欣公司名義，向
    格上公司承租車牌號碼二０六二─ＡＡ號、中華牌ＳＡＶＲ
    ＩＮ自用小客車一部，雙方約定：保證金二十萬元，於簽約
    時繳納支付完畢，期滿退還，租賃期間自九十四年二月一日
    起至九十七年一月三十一日止，租賃期間為三年即三十六個
    月份，每月租金二萬六千三百元，分三十六期繳納，每月二
    十日為繳款兌現期間，交車前須繳付受款人為出租人，並載
    明禁止背書轉讓之租金支票共計三十六紙等情。甲○○、戊○○並找正欣公司另名員工丁○○擔任連帶保證人，並以正
    欣公司名義簽發面額二十萬元支票一紙及自九十四年二月二
    十日起至九十七年一月二十日止、面額均為二萬六千三百元
    之支票三十六紙交付格上公司職員乙○○收執，致乙○○不
    疑有他，將前揭自用小客車交予甲○○、戊○○使用。詎甲○○、戊○○僅兌現上開二十萬元保證金及第一期、第二期
    分期款項，其餘支票均自九十四年四月三十日起退票，甲○○、戊○○亦下落不明，前開車輛亦不知去向。
二、案經盛豐行公司代表人黃志豐、格上公司代表人庚○○訴請
    臺灣臺中地方法院檢察署檢察官偵查起訴。
    理    由
一、訊據被告甲○○坦承上開犯罪事實不諱：
  (一)就前開犯罪事實一、(一)部分犯行，核與告訴人盛豐行代表人
    黃志豐於偵訊時指訴被告係以正欣公司負責人名義向盛豐行
    訂購貨物，屆期提示支票均未兌現等情相符。並經證人己○○於本院九十五年十一月三十日審理時具結證述：當初商談
    訂貨細節，都是被告與戊○○與伊商談，也有簽寫客戶基本
    資料，他們二人一起拿正欣公司營利事業登記證及被告之國
    民身分證給伊，訂貨也是被告或戊○○向伊訂購，被告是老
    闆娘，伊有聽到員工都如此稱呼她，且伊催收時也有向被告
    、戊○○催收，被告都說她會趕快寄支票給盛豐行，並未否
    認其非正欣公司之負責人等情綦詳（參本院卷第九三頁至第
    九八頁）。復有盛豐行客戶交易明細表、出貨單、收支日報
    表、支票四紙等件在卷可資佐證。
  (二)就前開犯罪事實一、(二)部分犯行，核與告訴人格上公司代表
    人范存輝、代理人丙○○於偵訊時指訴被告係以正欣公司負
    責人名義向格上公司租車，僅二十萬元之保證金支票及第一
    期、第二期之分期款有兌現，其餘均未兌現一情詳實。亦據
    證人乙○○於本院同日審理時，具結證明：伊係經由汽車公
    司業務員介紹，才與被告、戊○○二人認識，並向其二人接
    洽租用車輛，戊○○要伊稱呼他為「總經理」，稱呼被告為
    「老闆」，九十四年二月一日伊先向當時對保之被告、另名
    保證人丁○○說明要在何處簽名由其等簽完名後，被告才交
    付公司大小章、丁○○也交付其私章授權伊蓋用，由伊當被
    告與戊○○、丁○○的面，當場用印，至於三十六張支票也
    是伊蓋用好抬頭章、數字章後，填寫好發票日期後，才交由
    被告親自蓋用正欣公司的大、小章，當時被告還以公司負責
    人身分，提供不動產買賣契約書，要證明其確實有資力購買
    該車，至於保證人丁○○則根本未提任何擔保資料，當日簽
    約及領到牌照、新車後，再開到正欣公司交給被告與戊○○
    收受等情屬實（參本院卷第九八頁至第一０三頁）。復有格
    上公司臺北市政府營利事業登記證、支票、存證信函、車輛
    租賃契約書、授信申請單、財團法人金融聯合徵信中心查詢
    資料、公司基本資料查詢、本票等件在卷可證。
  (三)被告前於檢察官偵訊、本院行準備程序時一度否認其為正欣
    公司之負責人，僅擔任會計一職云云。惟被告於與盛豐行訂
    購貨物、向格上公司租車時，均與戊○○一同與對方洽談；
    盛豐行中區業務經理與格上公司職員依接洽當時情狀、事後
    催款及簽發支票等情，均一致認定被告即為老闆或老闆娘，
    即正欣公司之負責人無誤，業據證人己○○、乙○○證述如
    前。經本院職權向經濟部中部辦公室調閱正欣公司之設立登
    記卷宗（參本院卷第六０頁至第七八頁），被告並不否認其
    內股東同意書、董事願任同意書上載「甲○○」姓名為其字
    跡無誤（參本院卷第六七頁、第七０頁、第一０五頁）。另
    向臺中商業銀行向上分行調取正欣公司籌備處設於該行帳號
    為000000000000號帳戶之開戶資料，暨向同行
    潭子分行調取正欣公司設於該行帳號為000000000
    000號帳戶之開戶資料，被告對於在上開二分行所提之開
    戶資料申請人兼立約人欄後書寫「正欣食品有限公司甲○○
    」等字樣（參本院卷第八０頁、第八七頁）均表不爭執，確
    實係伊本人字跡無誤（參本院卷第一０五頁）。可徵被告確
    係應戊○○之邀，同意擔任正欣公司之負責人，並有前往上
    開銀行開立帳戶、請領支票之舉。益可見被告於本院審理時
    自白稱係正欣公司負責人乙情，係與事實相符。
  (四)而觀正欣公司籌備處設於臺中商業銀行向上分行帳戶之資金
    出入情形：該公司籌備處於九十三年十二月十三日以現金存
    入及匯款部分合計有二百萬元之存款，同月十五日隨即遭提
    領現金或轉帳共一百九十九萬五千元，賸餘之五千元亦於九
    十四年四月二十六日領出（參本院卷第八八頁）（被告表明
    並未出資成立正欣公司，可見該二百萬元款項應係戊○○所
    出，並於交付會計師做資本查核報告後，隨即將一百九十九
    萬五千元款項轉出，形成於公司設立登記前，僅以申請文件
    表明收足股款，實際並未繳納之情況，此部分涉及違反公司
    法第九條第一項前段規定部分，自應待戊○○到案後，一併
    偵辦）；至正欣公司設於臺中商業銀行潭子分行帳戶之資金
    出入情形：該公司於九十三年十二月二十四日開戶後，多數
    期間僅有數千元、數萬元之存款餘額，最多於九十四年三月
    十七日有四十萬零四百四十九元之存款餘額，隨即於同年月
    十八日、二十一日分別遭提領或轉帳，復僅餘數萬元餘額，
    同年四月六日有二十八萬二千六百七十五元之存款後，同日
    又遭轉出二十六萬二千元，復僅餘數萬元、數千元甚至數百
    元之餘額（參本院卷第八一頁至第八三頁）。從上開存款額
    度資料可徵，被告及戊○○均明知正欣公司資力不豐，其等
    於向盛豐行訂貨、交付支票，暨向格上公司租車、各該支票
    發票日屆至前，顯然無餘裕資金足以支付各該票款、貨款或
    租車款項至明。
  (五)而盛豐行除證人己○○機警地自正欣公司處取回部分貨物、
    現金外，正欣公司、被告或戊○○從未支付任何貨款，迄今
    尚損失二十七萬五千五百三十三元，格上公司亦僅取得二十
    萬元保證金及第一期、第二期分期款項，迄今尚損失八十一
    萬九千元，益徵被告與戊○○於向盛豐行訂貨及向格上公司
    租車時，即有為自己不法所有之意圖甚明。被告前開自白犯
    罪，顯係與事實相符，堪予採信。本件事證業臻明確，被告
    犯行至堪認定。
三、又查被告行為後，刑法業於九十四年一月七日修正，同年二
    月二日公布，於九十五年七月一日施行。刑法修正之比較新
    舊法，應就罪刑有關之共犯、未遂犯、想像競合犯、牽連犯
    、連續犯、結合犯，以及累犯加重、自首減輕暨其他法定加
    減原因（如身分加減）與加減例等一切情形，綜其全部罪刑
    之結果而為比較，最高法院九十五年五月二十三日九十五年
    度第八次刑庭會議決議可資參照。經查：
  (一)刑法第三百三十九條第一項之詐欺取財罪，其法定刑定有一
    千元以下之罰金刑，然被告行為後，於九十五年六月十四日
    增訂刑法施行法第一條之一，並規定：「中華民國九十四年
    一月七日刑法修正施行後，刑法分則編所定罰金之貨幣單位
    為新臺幣。九十四年一月七日刑法修正時，刑法分則編未修
    正之條文定有罰金者，自九十四年一月七日刑法修正施行後
    ，就其所定數額提高為三十倍。但七十二年六月二十六日至
    九十四年一月七日新增或修正之條文，就其所定數額提高為
    三倍。」，且九十四年二月二日公布九十五年七月一日施行
    之刑法第三十三條第五款修正為：「主刑之種類如下：˙˙
    ˙五、罰金：新臺幣一千元以上，以百元計算之」，是依修
    正後之法律，刑法第三百三十九條第一項之詐欺取財罪，所
    得科處之罰金刑最高為新臺幣三萬元、最低為新臺幣一千元
    ；而被告行為時適用之罰金罰鍰提高標準條例第一條前段規
    定：「依法律應處罰金、罰鍰者，就其原定數額得提高為二
    倍至十倍。但法律已依一定比率規定罰金或罰鍰之數額或倍
    數者，依其規定」、現行法規所定貨幣單位折算新臺幣條例
    第二條規定：「現行法規所定金額之貨幣單位為圓、銀元或
    元者，以新臺幣之三倍折算之」，及修正前刑法第三十三條
    第五款規定：「主刑之種類如下：˙˙˙五、罰金：一元以
    上」，是依行為時之法律，刑法第三百三十九條第一項之詐
    欺取財罪，所得科處之罰金刑最高為新臺幣三萬元，而最低
    為新臺幣三十元。因此，比較上述修正前、後之刑罰法律，
    自以被告行為時之舊法即依修正前刑法第三十三條第五款，
    並配合罰金罰鍰提高標準條例第一條前段，對被告為有利。
  (二)被告行為後，刑法第五十六條連續犯之規定，業於九十四年
    一月七日修正公布刪除，並於九十五年七月一日施行，則被
    告之犯行，因行為後新法業已刪除連續犯之規定，此刪除雖
    非犯罪構成要件之變更，但顯已影響行為人刑罰之法律效果
    ，自屬法律有變更，依新法第二條第一項規定，比較新、舊
    法結果，仍應適用較有利於被告之行為時法律即舊法論以連
    續犯。
  (三)綜合上述各條文修正前、後之比較，揆諸前揭最高法院決議
    及修正後刑法第二條第一項前段、但書規定之「從舊從輕」
    原則，綜其全部罪刑之比較，自應一體適用被告行為時之法
    律，即修正前刑法之相關規定及原罰金罰鍰提高標準條例第
    一條前段，現行法規所定貨幣單位折算新臺幣條例第二條規
    定，予以論處。
四、核被告所為，係犯刑法第三百三十九條第一項之詐欺取財罪
    。公訴人雖就被告向格上公司租賃車輛部分認涉犯刑法第三
    百三十五條第一項之普通侵占罪嫌，惟本院認定被告與戊○○自始無給付租金之真意，而犯刑法第三百三十九條第一項
    之詐欺取財罪，已如前述，故此部分起訴法條應予變更。被
    告與戊○○彼此間具有犯意聯絡與行為分擔，為共同正犯，
    公訴人漏未察明，應予補充。被告先後多次犯行，均時間緊
    接，手段相同，所犯基本構成要件復相同，顯係基於概括犯
    意反覆為之，為連續犯，依修正前刑法第五十六條規定論以
    一罪，並依法加重其刑。爰審酌被告明知身為正欣公司負責
    人，確實配合戊○○向盛豐行、格上公司為詐欺行為之違法
    行止，甚且出面接洽訂貨業務及租車事務，卻於檢察官偵訊
    時飾詞全盤否認，辯稱不知情，顯然存有僥倖之心，幸於審
    理期間，良心發覺，坦承犯行，聲淚俱下，願意承擔過錯，
    頗有悔意，暨考以告訴人所受損失合計達一百餘萬元，被告
    迄今仍無法彌補其等所受損失等一切情狀，量處如主文所示
    之刑。公訴人雖具體求處有期徒刑二年六月之刑度，然本院
    認被告與戊○○向格上公司租賃車輛部分，應犯詐欺罪責，
    而與另犯詐欺告訴人盛豐行部分具有修正前刑法所定連續犯
    之裁判上一罪關係，因而公訴人以數罪併罰具體求處罪刑之
    基礎已不存在；加以被告於本院審理時業已坦承犯行，態度
    尚稱良好，前僅於八十八年間犯賭博罪，經判處有期徒刑二
    月，於八十八年六月十六日易科罰金執行完畢（惟尚不構成
    累犯），有臺灣高等法院被告前案紀錄表一紙在卷可徵，別
    無其他不良素行；且依證人己○○、乙○○所述，接洽業務
    時，都是被告與戊○○一同洽談，戊○○係擔任總經理職務
    ，證人己○○並證稱有時被告不在公司時，也都是與戊○○
    洽談；再參諸被告既然與戊○○共同為上開訂購貨物、租車
    行為，戊○○非但不是正欣公司之負責人或股東，亦未於正
    欣公司所開立之任何支票上背書，甚者，在與格上公司之租
    賃契約書上亦均無戊○○之簽名或擔任保證人字樣，反找與
    公司經營業務較無觀之司機丁○○擔任連帶保證人，戊○○
    卻可以使用該車輛，可見戊○○更應係主導本案詐欺案之首
    謀，甚且聰明迂迴地避免在上開文書上簽名，而規避後續之
    民刑事責任；可徵戊○○應當涉案更深，被告於本案獲利尚
    屬有限等情節，而認科處如主文所示刑度為適當。
五、另戊○○涉犯刑法詐欺、違反公司法部分，自應由檢察官另
    行偵辦為宜。
據上論斷，應依刑事訴訟法第二百九十九條第一項前段、第三百
條，刑法第二條第一項前段、第二十八條、第三百三十九條第一
項，修正前刑法第五十六條，罰金罰鍰提高標準條例第一條前段
，判決如主文。
中    華    民    國    95    年    12    月    14    日
                  刑事第三庭  審判長法  官  唐光義
                                    法  官  楊萬益
                                    法  官  賴妙雲
上正本證明與原本無異。
如不服本判決，應於送達後十日內向本院提出上訴狀（須附繕
本），上訴於台灣高等法院台中分院。
                                    書記官  孫曉鳳
中    華    民    國    95    年    12    月    14    日
附錄論罪科刑法條
刑法第三百三十九條第一項
第  339 條  （普通詐欺罪）
            意圖為自己或第三人不法之所有，以詐術使人將本
            人或第三人之物交付者，處五年以下有期徒刑、拘
            役或科或併科一千元以下罰金。
            以前項方法得財產上不法之利益或使第三人得之者
            ，亦同。
            前二項之未遂犯罰之。


司法院資訊處製作；財團法人民間司法改革基金會備份。
